臺灣臺南地方法院民事判決
111年度婚字第188號
原      告  乙○○
訴訟代理人  王進輝律師
被      告  甲○○
訴訟代理人  凌進源律師
上列當事人間請求離婚事件，本院於民國111年9月12日言詞辯論
終結，判決如下：
    主      文
一、准原告與被告離婚。
二、訴訟費用由被告負擔。
    事實及理由
一、原告主張：兩造於民國74年9月19日結婚，育有一子一女，
    均已成年，然兩造因年齡差距過大、個性不合，爭吵不斷，
    且被告自86年起即未工作，由原告作女工以扶養自己與2名
    子女。原告自90年間起經營熱帶魚漁場，因兩造仍然經常吵
    架，原告遂搬出兩造同居地，至今兩造已未同居21年，期間
    僅子女或生活需要才偶有聯絡，分居期間被告仍因細故毆打
    原告，甚至曾持菜刀威脅要殺害原告，原告皆隱忍未提告，
    最近2年被告要求原告將其漁場出售，不時來找原告麻煩，
    於109年9月22日更因被告要變賣原告土地之糾紛，向原告嗆
    聲要找兄弟對付原告，兩造婚姻關係已生破綻，爰依民法第
    1052條第2項規定請求判准兩造離婚等語，並聲明：如主文
    第1項所示。
二、被告則以：兩造結婚以來，由被告在外養魚打拚，原告負責
    家務，堪稱琴瑟和鳴，無奈被告於86年間因工作積勞成疾，
    欲結束養魚事業返家休養，原告未體諒被告體況，執意與其
    弟及外人接手養魚工作，將家務及子女教育完全由被告承擔
    ，尤有甚者，原告趁被告住院開刀期間，私自盜領被告存摺
    內之新臺幣（下同）1,000,000元，被告顧念夫妻感情，不
    願追究，但婚姻已逐漸出現裂痕，惟原告就此顯然有重大過
    失，責任較重，其請求判決離婚，自無理由。
三、得心證之理由：   
（一）按夫妻之一方有民法第1052條第1項各款以外之重大事由
      ，難以維持婚姻者，夫妻之一方得請求離婚；但其事由應
      由夫妻之一方負責者，僅他方得請求離婚，為同法條第2
      項所明定。又婚姻之本質，應以夫妻雙方互相扶持共同經
      營美滿生活為目的，如夫妻一方之行為按其事由及情節在
      客觀上確屬難以維持婚姻生活者，即得依同條第2項之規
      定請求離婚，是否為難以維持婚姻之重大事由，其判斷標
      準為婚姻是否已生破綻而無回復之希望，婚姻之破綻不僅
      需一方主觀上已喪失維持婚姻之意願，且客觀上該難以維
      持婚姻之事實，須達任何人處於同一環境下，均喪失維持
      婚姻意願之程度；再上開規定乃抽象的、概括的離婚事由
      ，係民法親屬編於74年修正時，為因應實際需要，參酌各
      國立法例，導入破綻主義思想所增設，其目的在使夫妻請
      求裁判離婚之事由較富彈性。但其事由應由夫妻一方負責
      者，僅他方得請求離婚，是其所採者為消極破綻主義精神
      ，而非積極破綻主義。因此，若夫妻雙方均為有責時，則
      應衡量比較雙方之有責程度，而許責任較輕之一方向應負
      主要責任之他方請求離婚，如雙方之有責程度相同，則雙
      方均得請求離婚，以符公平，且符合民法第1052條第2項
      規定之立法目的(最高法院86年度台上字第1050號、87年
      度台上字第1304號、95年度台上字第1450號判決意旨參照
      )。
（二）查兩造自92年間分居後即鮮少聯絡、幾無互動之事實，業
      據證人即原告之員工丙○○、原告之弟乙○○及被告之兄甲○○
      到庭結證歷歷（見本院婚字卷第105、108、110頁），足
      見兩造分居各自生活迄今已將近20餘年，堪認渠已無互相
      扶持共同經營美滿生活之共識，足認兩造夫妻感情已經疏
      離，婚姻關係名存實亡，任何人處於此一環境，客觀上實
      難期待仍有維持婚姻之意願，依上開說明，自應認兩造婚
      姻有難以維持之重大事由存在。
（三）兩造雖互相以前詞指摘對方就兩造婚姻產生破綻責任較重
      云云。惟本院審酌兩造所據以指摘對方就上開婚姻破綻產
      生之事由，無非夫妻財產、生涯規劃、子女教育等事情，
      而夫妻雖為共同生活體，但亦均為具備完整人格特質之個
      體，因成長環境、家庭背景、所受教育等等之不同，想法
      有所出入，在所難免，夫妻為互相扶持共同經營美滿生活
      ，自應尋求溝通解決，故本院認為兩造就上述夫妻財產、
      生涯規劃、子女教育等事情無法理性溝通，進而互相猜忌
      、懷疑，導致婚姻產生破綻，其責任應屬相當，而兩造就
      上開婚姻破綻之產生有責程度既屬相同，揆諸上開說明，
      原告請求離婚，自屬有據。至原告主張被告因細故毆打原
      告，甚至曾持菜刀威脅要殺害原告云云，雖有證人乙○○在
      本院之結證為據（見本院婚字卷第108至109頁），然證人
      乙○○為原告之弟，其證詞有迴護原告之高度可能性，憑信
      性已較為薄弱，又與證人丙○○僅證述被告有對原告動手動
      腳之情節程度不同（見本院婚字卷弟104至104頁），本院
      自難僅憑證人乙○○之證述即認定被告有毆打原告、持菜刀
      威脅要殺害原告之事實存在；另被告抗辯原告有盜領其存
      款導致兩造婚姻破綻產生之情事云云，亦未見被告舉證以
      實其說，自亦難信為真實。故兩造就其所主張、抗辯之上
      開事實，或舉證不足、或全未舉證，本院均難信為真實，
      自無足採。
四、綜上所述，原告依民法第1052條第2項之規定，請求判決離
    婚，核屬有據，應予准許，爰判決如主文第1項所示。
五、本件事證已明，兩造其餘攻擊防禦方法及所提證據，經斟酌
    後，核與本件之結論，不生影響，爰不一一論列，附此敘明
    。
六、訴訟費用負擔之依據：家事事件法第51條，民事訴訟法第78
    條。
中　　華　　民　　國　　111 　年　　9 　　月　　19　　日
                  家事法庭  法  官  游育倫
以上正本係照原本作成。
如對本判決上訴，須於判決送達後20日內向本院提出上訴。如委
任律師提起上訴者，應一併繳納上訴審裁判費。
中　　華　　民　　國　　111 　年　　9 　　月　　19　　日
                             書記官  許哲萍